【裁判字號】    99,上易,469
【裁判日期】    990413
【裁判案由】    竊盜
【裁判全文】
臺灣高等法院刑事判決                 99年度上易字第469號
上  訴  人  臺灣桃園地方法院檢察署檢察官
被      告  丙○○
上列上訴人因被告竊盜案件，不服臺灣桃園地方法院98年度易字
第1178號，中華民國98年12月21日第一審判決（檢察官聲請簡易
判決處刑：臺灣桃園地方法院檢察署98年度偵字第11477 號，經
原審改依通常程序審理），提起上訴，本院判決如下：
    主  文
上訴駁回。
    理  由
一、聲請簡易判決處刑意旨略以：被告丙○○意圖為自己不法之
    所有，於民國98年1 月16日上午10時許，在桃園縣桃園市○○路與民有三街口，竊取乙○○所有停放於該處之車牌號碼
    OL－1293號自用小客車。嗣為警於98年1 月18日在上午11時
    許，在桃園縣桃園市○○路○ 段221 巷10號前查獲該車，經
    採集車內指紋送驗後，發現與丙○○指紋相符，始悉上情。
    因認被告丙○○涉犯刑法第320 條第1 項之竊盜罪嫌。
二、按犯罪事實應依證據認定之，無證據不得認定犯罪事實，又
    不能證明被告犯罪者，應諭知無罪之判決，刑事訴訟法第15
    4 條第2 項、第301 條第1 項分別定有明文。再者，認定犯
    罪事實所憑之證據，雖不以直接證據為限，間接證據亦包括
    在內，但是無論直接或間接證據，其為訴訟上之證明，須達
    於通常一般人均不致有所懷疑，而得確信其為真實之程度，
    始得據為有罪之認定，最高法院著有76年度臺上字第4986號
    判例可資參照。又檢察官就被告犯罪事實，應負舉證責任，
    並指出證明之方法，刑事訴訟法第161 條第1 項定有明文。
    因此，檢察官對於起訴之犯罪事實應負提出證據及說服之實
    質舉證責任，倘其所提出之證據不足為被告有罪之積極證明
    ，或其闡明之證明方法無從說服法官形成被告有罪之心證，
    基於無罪推定原則，自應為被告無罪判決之諭知（最高法院
    92年度臺上字第128 號判例意旨參照）。
三、公訴意旨認被告丙○○涉有上開罪嫌，無非係以告訴人乙○○之指述、證人甲○○之證述、內政部警政署刑事警察局刑
    紋字第0980071240號鑑驗書、桃園縣政府警察局桃園分局現
    場勘驗報告書、現場照片及贓物認領保管單等證據為其主要
    論據。
四、訊據被告丙○○堅決否認有竊盜之犯行，辯稱：伊沒有偷上
    揭小客車，也沒有坐過該車，伊住在臺北縣三峽鎮，以賣冰
    淇淋為生，不可能騎機車到桃園偷車，伊也不會開車等語。
    經查：
  (一)告訴人乙○○於警詢及偵查中之指述，及卷附桃園縣政府警
    察局車輛協尋電腦輸入單、車輛尋獲電腦輸入單、乙○○所
    出具之贓物認領保管單等資料（偵查卷第9 至11頁），僅能
    證明車號車牌號碼OL－1293號自用小客車，於98年1 月16日
    上午10時許，在桃園縣桃園市○○路與民有三街口失竊，為
    警於98年1 月18日上午11時許，在桃園縣桃園市○○路○ 段
    221 巷10號前尋獲，並由乙○○領回之事實而已，尚不足以
    證明上揭車輛即係被告下手竊取。
  (二)查警方雖於上揭車輛後行李廂內鐵盒上採得被告指紋1 枚，
    此固有桃園縣政府警察局桃園分局現場勘驗報告書、現場照
    片、內政部警政署刑事警察局98年2 月19日刑紋字第098001
    6408號鑑驗書、98年5 月27日刑紋字第0980071240號鑑驗書
    及台北縣政府警察局送內政部警政署刑事警察局現場指紋照
    片卡在卷可稽（偵查卷第12至18頁、第28至30頁）。證人即
    桃園縣政府警察局桃園分局鑑識組鑑示人員甲○○於本院審
    理時結證稱：我負責本案竊盜案件採證，指紋是在小客車後
    行李廂內鐵盒上採獲的，該鐵盒伊可以確定它不是固定在車
    體上的零件，是可以任意移動的東西。採證時並未單獨提示
    鐵盒給被害人看，是指著車子後行李廂裡面的東西，問他這
    些東西是不是他的，他說是。另除鐵盒外，亦針對小客車的
    車門、車窗都有上粉末採集，但採不到指紋等語（本院卷第
    17頁背面至第18頁），則依證人證述可知，被告之1 枚指紋
    係於小客車後行李廂可移動之鐵盒上所採得，並非如聲請簡
    易判決處刑書所指於車內採得被告1 枚指紋。而甲○○當時
    係指著行李廂內雜亂物品，詢問是否被害人所有，依常情被
    害人在慌亂之物品堆中，未細看該鐵盒是否為其所有而泛稱
    「是」，即非不可能。綜上所述，警方並非在系爭汽車內無
    法任意移動之物體（如方向盤、擋風玻璃、車門把、車窗、
    椅子、排檔桿等）上採得被告之指紋，而係在小客車後行李
    廂內之可移動式鐵盒上所採得，是該鐵盒既為可隨意拿取移
    動之物品，亦不能證實該鐵盒是被害人所有，則該鐵盒上為
    何會有被告之指紋，及該鐵盒為何會在上開小客車上，恐有
    多種不同之可能性，不能排除他人竊取小客車後，將被告曾
    觸摸過而留存有被告指紋之前述鐵盒，置放於失竊小客車後
    行李廂內，自不得將有利於被告之合理懷疑予以排除，遽憑
    在上開小客車後行李廂內鐵盒上採獲被告之指紋，即推論被
    告曾建立自己對該車之持有支配關係，故上開證據亦非認定
    被告犯竊盜罪之適合證據。
五、綜上所述，公訴人所舉證據尚不足以證明被告有竊取上揭車
    輛之犯行。此外，本院復查無其他積極證據足資證明被告有
    公訴人所指之竊盜犯行，不能證明被告犯罪，揆諸首揭法條
    說明，即應諭知被告無罪之判決，原審為被告無罪之判決，
    核無不當，檢察官上訴意旨略以：本案自遭竊自用小客車上
    所採得之被告指紋，雖來自一可隨意移動之鐵盒，然該鐵盒
    既屬被害人所有且與自用小客車一同遭竊，而被告與被害人
    素不相識、從未有所接觸，被告自無有任何遺留指紋於被害
    人物品上之可能云云，固非無見。惟查本院已就各該事項詢
    問被告及證人甲○○，被告犯罪不能證明已如前述，是其上
    訴為無理由，應予駁回。
據上論斷，應依刑事訴訟法第368 條判決如主文。
本案經檢察官李叔芬到庭執行職務。
中    華    民    國    99    年    4     月    13    日
                  刑事第四庭  審判長法  官  陳筱珮
                                    法  官  陳玉雲
                                    法  官  邱滋杉
以上正本證明與原本無異。
不得上訴。
                                    書記官  劉貞達
中    華    民    國    99    年    4     月    15    日

司法院資訊處製作；財團法人民間司法改革基金會備份。
